【裁判字號】    97,審訴,383
【裁判日期】    980929
【裁判案由】    偽造有價證券
【裁判全文】
臺灣士林地方法院刑事判決             97年度審訴字第383號
公  訴  人  臺灣士林地方法院檢察署檢察官
被      告  乙○○
選任辯護人  黃育勳律師
上列被告因偽造有價證券案件，經檢察官提起公訴（97年度偵字
第1053號），本院判決如下：
    主  文
乙○○意圖供行使之用，而偽造有價證券，處有期徒刑壹年陸月
。緩刑貳年。偽造本票壹張沒收。
    事  實
一、乙○○與丁○○前於臺北市○○路517 巷2 號1 樓（下稱系
    爭地址）共同經營地下錢莊業務。由乙○○負責招攬他人前
    來借款，丁○○則負責核對帳務及為主要出資。兩人因而有
    共同資金，置放於系爭地址。於民國96年5 月間，乙○○因
    缺錢，乃由兩人共同資金中，按照貸放條件，借用新臺幣（
    下同）1 萬5000元應急（預先扣除利息1500元，實拿1 萬
    3500 元） 。乙○○為使丁○○便於作帳，遂基於偽造有價
    證券之犯意，於96年5 月18日，在系爭地址，偽造發票人「
    丙○○」、國民身分證號碼Ｚ000000000號、住臺北市○○街
    273 巷31號、金額新臺幣1 萬5000元、發票日96年5 月18日
    之本票1 紙（下稱系爭本票），置於系爭地址書桌抽屜內，
    作為借款紀錄，嗣丁○○發現該本票上記載之國民身分證號
    碼有誤，始查悉上情。
二、案經丁○○向臺灣士林地方法院檢察署檢察官告發後偵查起
    訴。
    理  由
壹、程序方面：被告乙○○及選任辯護人對於公訴人提出之證據
    資料，均不爭執其證據能力，本院審酌該等言詞供述及書面
    作成時之狀況，並無不宜作為證據之情事，依刑事訴訟法第
    159 條之5 第2 項規定，得作為證據。
貳、實體方面：
一、上開犯罪事實，業據被告迭於偵查及本院審理中坦承不諱（
    甲○97年度偵字第1053號卷第43至44頁、第52至53頁、本院
    98年4 月30日準備程序及98年9 月15日審理筆錄參照），核
    與證人即告發人丁○○於偵查時之供述及本院審理時之供述
    （上開偵查卷第8 至10頁、本院98年3 月4 日及98年4 月30
    日準備程序筆錄第2 頁）情節相符，並有丙○○個人基本資
    料、偽造系爭本票影本1 紙等在卷可稽，堪認被告前開任意
    性自白與事實相符，被告涉犯上開如犯罪事實所載之犯行明
    確，堪以認定。
二、核被告所為，係犯刑法第201 條第1 項偽造有價證券罪。偽
    造署押為偽造有價證券之部分行為；偽造後持以行使之低度
    行為應為偽造之高度行為所吸收，均不另論罪。又被告與告
    發人丁○○合夥經營民間借貸，由被告招攬業務，一時缺錢
    孔急，偽造系爭本票並行使之，紊亂有價證券之正常交易功
    能，行為自非可取，然審酌被告犯罪之動機僅欲先預支其與
    告發人丁○○合夥經營民間借貸事業中之部分資金供家庭繳
    納房租使用，非計劃性犯罪，犯罪情節尚非重大，並念及犯
    後坦承犯行，且於本院審理時與告發人丁○○達成和解，並
    賠償告發人之損害，告發人亦表示不予追究，認其犯後態度
    尚佳，及本件偽造本票數量僅1 張、金額亦非鉅，暨行使偽
    造有價證券之犯行尚未造成被偽造名義人丙○○實質上之財
    產損害，本院認量處刑法第201 條第1 項偽造有價證券罪之
    法定最低刑度，仍有情輕法重而可堪憫恕之情，爰依刑法第
    59條之規定減輕其刑，並審酌前情及其行使偽造系爭本票所
    生之損害，及其品性、智識程度、目前從事計程車駕駛以維
    持家庭生活開銷等一切情狀，量處如主文所示之刑。末查，
    被告未曾因故意犯罪受有期徒刑以上刑之宣告，有臺灣高等
    法院被告前案紀錄表在卷可稽，素行尚可，本院綜核上開各
    情認被告此次乃因一時失慮，方才誤罹刑章，犯後於偵查及
    本院審理中均坦承犯行，深表悔悟，經此罪刑宣告之教訓，
    信當知所惕勉，而無再犯之虞，本院認對被告所宣告之刑以
    暫不執行為適當，故併予宣告緩刑2 年，以啟自新。
三、偽造系爭本票1 張，係偽造之有價證券，雖未扣案，但無證
    據證明已經滅失，應依刑法第205 條之規定，不問屬於犯人
    與否沒收（宣告沒收整張票據，其範圍自然包括沒收該票據
    上署押在內，是被告偽造於其上之署押，自不必另為宣告沒
    收，併此敘明）。
四、據上論斷，應依刑事訴訟法第299 條第1 項前段，刑法第20
    1 條第1 項、第205 條、第59條、第74條第1 項第1 款，判
    決如主文。
五、本案經檢察官曾勁元到庭執行職務。
中    華    民    國    98    年    9    月   29      日
                  刑事第一庭審判長法官    洪英花
                                  法官    雷雯華
                                  法官    王沛雷
以上正本證明與原本無異。
如不服本判決應於收受判決後10日內向本院提出上訴書狀，並應
敘述具體理由；其未敘述上訴理由者，應於上訴期間屆滿後20日
內向本院補提理由 (均須按他造當事人之人數附繕本)「切勿逕
送上級法院」。
                                     書記官吳尚文
中    華    民    國    98    年    9    月   29      日
參考法條：
中華民國刑法第201 條第1 項
意圖供行使之用，而偽造、變造公債票、公司股票或其他有價證
券者，處3 年以上10年以下有期徒刑，得併科3 千元以下罰金。


司法院資訊處製作；財團法人民間司法改革基金會備份。
